【裁判字號】    97,訴,1913
【裁判日期】    971114
【裁判案由】    毒品危害防制條例
【裁判全文】
臺灣臺北地方法院刑事判決              97年度訴字第1913號
公  訴  人  臺灣臺北地方法院檢察署檢察官
被      告  甲○○
                    （現另案於臺北監獄臺北分監執行中）
上列被告因毒品危害防制條例案件，經檢察官提起公訴（97年度
毒偵字第2969號），本院判決如下：
    主  文
甲○○施用第一級毒品，累犯，處有期徒刑捌月，扣案之第一級
毒品海洛因壹包（驗餘淨重零點貳捌伍公克），沒收銷燬之。
    事  實
一、甲○○前於民國88年間因施用毒品，經本院以88年度毒聲字
    第3037號裁定送觀察、勒戒後，認有繼續施用之傾向，經本
    院另以90年度毒聲字第386號裁定強制戒治，嗣經認合格而
    因無繼續戒治之必要，本院再以90年度毒聲字第2010號裁定
    停止戒治處分，所餘戒治期間付保護管束，於91年2月11日
    保護管束期滿未被撤銷視為強制戒治執行完畢，並由臺灣臺
    北地方法院檢察署檢察官於91年4月12日以91年度戒毒偵字
    第80號為不起訴處分確定。其又於94年3月間因犯施用第一
    級、第二級毒品罪，經本院於94年10月17日以94年度訴字第
    79 9號分別判處有期徒刑8月、4月確定。以及於同年間另犯
    竊盜罪，經臺灣士林地方法院於94年6月13日以94年度士簡
    字第429號判有期徒刑3月確定。上開三罪經合併定應執行刑
    為有期徒刑1年。入監執行後，於96年5月24日獲准縮短刑期
    假釋出監，並付保護管束，於96年7月15日保護管束期滿未
    被撤銷視為執行完畢。其再於96年10月、97年1月、4月、7
    月間多次犯施用第一級、第二級毒品罪，由本院、臺灣板橋
    地方法院、臺灣士林地方法院審理（此部分不構成累犯）。
    詎其竟仍不知悔改，於前案強制戒治執行完畢釋放後5年內
    再犯上開施用毒品之罪，且經法院判處罪刑確定後，復基於
    施用第一級毒品海洛因之犯意，於97年8月28日上午某時，
    在臺北縣三重市○○路臺北橋附近公廁內，以針筒注射方式
    ，施用第一級毒品海洛因1次。嗣於同日21時7分許，因另案
    在臺北市大安區○○○路○段223巷20弄口為警緝獲，並扣得
    第一級毒品海洛因1包（驗餘淨重0.285公克），始悉上情。
二、案經臺北市政府警察局信義分局報告臺灣臺北地方法院檢察
    署檢察官偵查起訴。
    理  由
壹、程序事項:
    本件被告甲○○所犯係死刑、無期徒刑、最輕本刑為3年以
    上有期徒刑以外之罪，其於準備程序中就被訴事實為有罪之
    陳述，經法官告知簡式審判程序之旨，並聽取公訴人、被告
    之意見後，經本院合議庭裁定由受命法官獨任進行簡式審判
    程序。
貳、實體事項:
一、上揭犯罪事實，業經被告甲○○坦承不諱，其為警查獲後，
    經採尿送臺灣尖端先進生技醫藥股份有限公司以酵素免疫分
    析法初步檢驗，再以氣相層析質譜儀法確認檢驗結果，呈嗎
    啡類陽性反應，有臺北市政府警察局偵辦毒品案件尿液檢體
    委驗單、臺灣尖端先進生技醫藥股份有限公司97年9月5日濫
    用藥物檢驗報告各1紙附卷可稽（附於本院卷）。此外，復
    有第一級毒品海洛因扣案可資佐證。該扣案之毒品，經送請
    交通部民用航空局航空醫務中心鑑定結果，確實含有第一級
    毒品海洛因之成分，亦有該中心97年9月16日鑑定書在卷可
    按（附於本院卷）。足認被告自白與事實相符，堪以採信。
    從而，本件被告於上開時、地，以上述方法，施用第一級毒
    品海洛因之犯行，事證明確，洵堪認定。
二、按「修正毒品危害防制條例就施用毒品者，祇於『初犯』及
    『5年後再犯』二種情形，有其追訴條件之限制，即須於初
    犯經觀察、勒戒或強制戒治釋放後，5年內均無施用毒品之
    行為，始能認其前所實施之觀察、勒戒或強制戒治已足遮斷
    毒癮，而得於5年後再犯時，再予適用初犯之規定，重行觀
    察、勒戒等程序。倘5年內已經再犯，被依法追訴處罰，縱
    其第3次（或第3次以上）施用毒品之時間在初犯釋放5年以
    後，即與『5年後再犯』之情形有別，且因已於『5年內再犯
    』，顯見其再犯率甚高，原實施觀察、勒戒或強制戒治，已
    無法收其實效，而無5年戒斷期之存在，自無再經觀察、勒
    戒及強制戒治之必要，應由檢察官逕行起訴，始符新法修正
    之本旨。」（最高法院95年度臺非字第59號、第65號判決、
    最高法院96年度第3次刑事庭會議決議參照）。本件被告甲
    ○○前因施用毒品，經送觀察、勒戒後，認其有繼續施用之
    傾向，經再裁定強制戒治，於91年2月11日執行完畢後，由
    臺灣臺北地方法院檢察署檢察官於91年4月12日以91年度戒
    毒偵字第80號為不起訴處分確定。其於前開戒治處分執行完
    畢釋放後5年內之94年間再犯施用第一級、第二級毒品罪經
    判決確定。復於96年10月、97年1月、4月、7月間多次犯施
    用第一級、第二級毒品罪，由本院、臺灣板橋地方法院、臺
    灣士林地方法院科刑或審理中，有臺灣高等法院被告前案紀
    錄表及判決書、起訴書在卷可稽。從而，被告本件犯行，距
    前揭91年2月11日強制戒治執行完畢雖已逾5年，惟被告在前
    揭強制戒治執行完畢後5年內，既又於94年3月間施用毒品，
    並經法院判處罪刑確定，揆諸上開說明，被告本件犯行即與
    毒品危害防制條例第20條第3項所指「5年後再犯」之情形不
    同，應依法訴追審理。本案事證明確，被告犯行洵堪認定，
    應依法論科。
三、核被告甲○○所為，係犯毒品危害防制條例第10條第1項之
    施用第一級毒品罪，其施用前、後持有第一級毒品之低度行
    為，為施用毒品之高度行為所吸收，不另論罪。被告有事實
    欄所載前案犯罪科刑並執行完畢之情形，有臺灣高等法院被
    告全國前案紀錄表1份在卷可查，其受有期徒刑執行完畢後
    ，5年內故意再犯上揭有期徒刑以上之罪，為累犯，應依刑
    法第47條第1項之規定加重其刑。爰審酌被告前曾有施用毒
    品之犯行，經觀察勒戒及強制戒治之治療程序並判刑後，仍
    未戒除惡習而繼續施用，並考量其生活狀況、智識程度，施
    用毒品之次數，暨犯罪後坦承犯行等一切情狀，量處如主文
    所示之刑。扣案之第一級毒品海洛因1包，除取樣0.005公克
    ，於鑑定時已用磬，失其違禁物之性質，不另為沒收之諭知
    外，驗餘淨重0.285公克，併依毒品危害防制條例第18條第1
    項前段，宣告沒收銷燬之。至於被告用以施用本件毒品所用
    之注射針筒，雖係被告所有，供犯本罪所用之物，業據被告
    供明在案，但該注射針筒並未扣案，且被告供稱已經丟棄而
    不存在，亦無證據證明迄今仍屬存在，爰均不另為沒收之諭
    知，附此敘明。
據上論斷，應依刑事訴訟法第273條之1、第299條第1項前段，毒
品危害防制條例第10條第1項、第18條第1項前段，刑法第11條前
段、第47條第1項，判決如主文。
中    華    民    國    97    年    11    月    14    日
                  刑事第四庭  法  官  李桂英
上正本證明與原本無異。
如不服本判決，應於收受送達後10日內向本院提出上訴書狀，其
未敘述上訴理由者，應於上訴期間屆滿後20日內向本院補提理由
書狀（均須按他造當事人之人數附繕本）。
                              書記官  嚴君珮
中    華    民    國    97    年    11    月    14    日
附錄本判決論罪法條全文
毒品危害防制條例第10條
施用第一級毒品者，處 6 月以上 5 年以下有期徒刑。
施用第二級毒品者，處 3 年以下有期徒刑。


司法院資訊處製作；財團法人民間司法改革基金會備份。
